【裁判字號】    97,交訴,50
【裁判日期】    971226
【裁判案由】    過失致死等
【裁判全文】
臺灣新竹地方法院刑事判決              97年度交訴字第50號
公  訴  人  臺灣新竹地方法院檢察署檢察官
被      告  甲○○
上列被告因過失致死等案件，經檢察官提起公訴（97年度偵字第
5853號），經本院合議庭裁定依簡式審判程序審理並判決如下：
    主  文
甲○○犯不能安全駕駛動力交通工具罪，累犯，處有期徒刑伍月
。又犯過失致人於死罪，處有期徒刑壹年貳月。又犯肇事致人死
亡逃逸罪，累犯，處有期徒刑壹年。應執行有期徒刑貳年肆月。
    事實及理由
一、犯罪事實：甲○○於民國93年間，因過失傷害致重傷案件，
    經本院於96年1 月19日以95年度交易字第25號判處有期徒刑
    4 月確定，嗣因適用中華民國96年罪犯減刑條例，經本院以
    96年度聲減字第1552號裁定減為有期徒刑2 月確定，甫於96
    年12月3 日易科罰金執行完畢。詎未知戒慎於97年6 月15日
    21時許，在新竹縣竹北市○○路竹北KTV 飲用啤酒10幾瓶，
    至翌日即6 月16日上午1 時許，已不能安全駕駛動力交通工
    具，竟仍駕駛車牌號碼DI -5216號自用小客車搭載友人許婷
    雲，沿新竹縣新豐鄉○○路○ 段由東往西方向行駛，於同日
    1 時50分許，行經康樂路1 段松林活動中心前彎度約10-20
    度左彎彎道時，本應注意在道路無速線標誌或標線者，行車
    時度不得超過50公里；行經設有彎道之路段應減速慢行，作
    隨時停車之準備；汽車在未劃設慢車道之雙向二車道，且劃
    有分向限制線之路段，不得駛入來車之車道內，而依當時天
    候晴、夜間有照明、柏油路面乾燥、無缺陷，視距良好等，
    並無不能注意之情事，詎因其酒後注意力無法集中，影響操
    控力，甲○○所駕駛之自用小客車逆向侵入對向康樂路由西
    往東方向車道，且未減速慢行作隨時停車之準備，並以超過
    限速50公里之時速高速超速行駛，適康樂路由西往東方向車
    道上，有丙○○駕駛車牌號碼BXB-556 重型機車順向迎面駛
    來，甲○○所駕駛之自用小客車左前車頭正面撞擊丙○○所
    駕駛之重型機車車頭，丙○○彈上甲○○所駕駛之自用小客
    車前方擋風玻璃後翻落，因而受有骨盆腔骨折、左大腿開放
    性骨折及多處鈍力傷之傷害，左大腿並遭撞斷後掉落距撞擊
    點42.1公尺處，丙○○所騎乘之機車尚卡在上開自用小客車
    車下向前滑行約108.3 公尺。丙○○經送往東元綜合醫院急
    救後仍不治死亡。甲○○所駕駛之自用小客車因猛烈撞擊致
    該車左前方保險桿、輪胎、鋼圈均受損並一度熄火，所懸掛
    之DI-5216 號車牌亦掉落現場，甲○○發覺肇事未下車查看
    ，再度啟動引擎，逕行駛離現場，行至新竹縣新豐鄉上坑村
    坑子口432 號前，因車輛受損嚴重無法再啟動，而為警查獲
    ，並於97年6 月16日上午2 時17分許對甲○○施以酒精濃度
    測試，發現其呼氣酒精濃度測定值達每公升0.45毫克而悉全
    情。案經臺灣新竹地方法院檢察署檢察官自動檢舉偵辦。
二、認定犯罪事實所憑之證據：
 1、被告甲○○警詢中供述、偵查及本院準備程序及審理中之自
    白（見97年度相字第332 號卷，以下簡稱相卷，第9-13、47
    -49 頁；本院卷第34 -35頁）：證明被告因酒醉意識模糊而
    肇事，於肇事後未停車救護被害人丙○○即逕行駛離現場之
    事實。
 2、證人乙○○警詢中、偵查中陳述（相卷第17-19 頁、第49頁
    ）：證明被害人因本件車禍死亡之事實。
 3、證人許婷雲警詢中證述、偵查中結證（相卷第14-16 頁、第
    48頁反面）：證明被告酒後肇事，未停車查看即駛離現場之
    事實。
 4、道路交通事故現場圖1 份、道路交通事故調查報告表（一）
   （二）、照片68張（相卷第24、25、26、34-45 、65-70 、1
    09-141頁）：證明現場為未劃分快慢車道之雙向二車道，並
    為彎曲路（左彎彎道），路段中設有雙黃實線，用以分隔對
    向車道，並雙向禁止超車、跨越或迴轉；車禍發生撞擊位置
    ，路面因本件車禍所造成之刮擦痕所在位置；被害人左大腿
    、DI-5216 號車牌及散落物分佈所在位置；以及車牌號碼DI
    -5216 號自用小客車左前車頭與車牌號碼BXB-55重型機車車
    頭、車身嚴重受損的情形。
 5、呼氣酒精濃度測定紀錄表、刑法第185 條之3 案件測試觀察
    紀錄表、汽機車駕駛人酒後生理協調平衡檢測紀錄表1 份（
    相卷第20、22、23頁）：證明被告酒醉駕車之事實。
 6、相驗筆錄、相驗屍體證明書、相驗驗斷書、東元綜合醫院診
    斷證明書各1 份（相卷第46、52、53、27頁）: 證明被害人
    因骨盆腔骨折、左大腿開放性骨折及多處鈍力傷之傷害不治
    死亡之事實。
 7、新竹縣政府警察局竹北分局山崎派出所職務報告1 份（相卷
    第72頁）：證明肇事現場無號誌、標誌；本件車禍肇事原因
    及被告所違反之道路交通安全規則注意義務。
 8、新竹縣政府警察局竹北分局疑似道路交通事故肇事逃逸追查
    表、肇事人自首情形紀錄表（相卷第92頁、94頁）：證明被
    告肇事逃逸之事實。
 9、被害人確係因本案車禍致受有骨盆腔骨折、左大腿開放性骨
    折及多處鈍力傷之傷害而死亡之事實，業據臺灣新竹地方法
    院檢察署檢察官督同檢驗員相驗明確，並製有相驗筆錄、相
    驗屍體證明書、相驗驗斷書各1 份在卷可佐。按道路交通安
    全規則第90條規定：駕駛人駕駛汽車，應遵守道路交通標誌
    、標線、號誌之指示，並服從交通指揮人員之指揮。又同規
    則第93條第1 、2 款分別規定：行車速度，依速限標誌或標
    線之規定，無速限標誌或標線者，行車時速不得超過50公里
    、又行經設有彎道之路段應減速慢行，作隨時停車之準備；
    另同規則第97條第1 項第2 款規定，汽車在未劃設慢車道之
    雙向二車道行駛，在劃有分向限制線之路段，不得駛入來車
    之車道；且道路交通管理處罰條例第114 條亦明文：汽車駕
    駛人飲用酒類其吐氣所含酒精濃度超過每公升0.25毫克者，
    不得駕車。本件被告自承為考領有自用小客車駕駛執照之人
    ，並有道路交通事故調查報告表（二）所載「有適當駕照」
    可相互勾稽信實，則其駕車自應注意上開道路交通安全法規
    之規定，而依當時天候晴、夜間有照明、柏油路面乾燥、無
    缺陷，視距良好等，並無不能注意之情事，在飲酒後呼氣中
    所含酒精濃度為每公升0.45毫克猶駕車，於97年6 月16日上
    午1 時50分許，行經新竹縣新豐鄉○○路○ 段松林活動中心
    前左彎彎道（彎度約10-20 度），本應減速慢行，作隨時停
    車之準備，並注意在劃有分向限制線之路段，不得駛入來車
    之車道內，竟因酒後意識力、操控力不佳，超過限速50公里
    高速侵入對向車道逆向行駛致迎面撞擊被害人丙○○之機車
    ，被害人彈飛落地，左大腿斷落現場，並受有骨盆腔骨折、
    左大腿開放性骨折及多處鈍力傷之傷害，經送往東元綜合醫
    院急救後不治死亡，被告之駕駛行為顯有過失，且與被害人
    之死亡間，有相當因果關係。被告過失致死等犯行，至堪認
    定。本件事證明確，應依法論科。
三、核被告所為，係犯刑法第276 條第1 項過失致人於死罪、第
    185 條之3 不能安全駕駛動力交通工具罪、同法第185 條之
    4 肇事逃逸罪。被告所犯上開3 罪間，犯意各別，罪名有異
    ，應予分論併罰。又被告為警查獲後，經測得其飲酒後呼氣
    中所含酒精濃度為每公升0.45毫克，其酒醉駕車，致人死亡
    ，爰依道路交通管理處罰條例第86條第1 項之規定，就過失
    致死部分，加重其刑。再被告於93年間，因過失傷害致重傷
    案件，經本院於96年1 月19日以95年度交易字第25號判處有
    期徒刑4 月確定，嗣因適用中華民國96年罪犯減刑條例，經
    本院以96年度聲減字第1552號裁定減為有期徒刑2 月確定，
    並於96年12月3 日易科罰金執行完畢，有臺灣新竹地方法院
    檢察署刑案資料查註紀錄表及臺灣高等法院被告前案紀錄表
    各1 份附卷可稽，其5 年內故意再犯有期徒刑以上之酒後不
    能安全駕駛之公共危險罪、肇事逃逸罪，各為累犯，均應依
    刑法第47條規定加重其刑。本院爰審酌被告前有過失傷害致
    重傷之前科，有上開前開紀錄表附卷可稽，素行尚可，又酒
    後駕車對公眾交通安全造成相當程度危害，且因酒後不能安
    全駕駛致未能遵守道路交通安全規則肇致本件交通事故，造
    成時值青壯年之被害人死亡之無法彌補傷害，且對於被害人
    之家屬遺有難以撫平之心理創傷，被告駕車肇事後，竟因心
    生畏懼而未為救護，逕自駕車逃逸，罔顧人命安全，且被告
    迄今未與被害人家屬達成和解，自不宜輕罰，惟念及被告犯
    後迭承犯行，態度尚稱良好，為高職畢業之智識程度及從事
    機械生產、製造之工作，每月約3 萬餘元之經濟收入暨無法
    和解之原因等一切情狀，分別量處如主文所示之刑，並定應
    執行刑如主文所示，以示懲儆，至於公訴人具體求刑定應執
    行刑3 年6 月，本院審酌前開各點，認尚嫌過重，附此敘明
    。
四、據上論斷，應依刑事訴訟法第273 條之1 第1 項、第299 條
    第1 項前段、第310 條之2 、第454 條第1 項，道路交通管
    理處罰條例第86條第1 項，刑法第185 條之3 、第185 條之
    4 、第276 條第1 項、第47條、第51條第5 款，刑法施行法
    第1 條之1 ，判決如主文。
五、如不服本判決，應於判決送達後10日內，向本院提出上訴狀
    。
本案經檢察官李秋梅到庭執行職務。
中    華    民    國    97    年    12    月    26    日
                  交通法庭    法  官  黃惠玲
以上正本證明與原本無異。
中    華    民    國    97    年    12    月    26    日
                              書記官  鄭明枝
附錄法條
參考條：
中華民國刑法第276條
因過失致人於死者，處 2 年以下有期徒刑、拘役或 2000 元以下
罰金。
從事業務之人，因業務上之過失犯前項之罪者，處 5 年以下有期
徒刑或拘役，得併科 3000 元以下罰金。
中華民國刑法第185條之3
服用毒品、麻醉藥品、酒類或其他相類之物，不能安全駕駛動力
交通工具而駕駛者，處一年以下有期徒刑、拘役或三萬元以下罰
金。
中華民國刑法第185條之4
駕駛動力交通工具肇事，致人死傷而逃逸者，處六月以上五年以
下有期徒刑。


司法院資訊處製作；財團法人民間司法改革基金會備份。
